臺灣臺南地方法院臺南簡易庭民事判決
111年度南簡字第1292號
原      告  陳弘烈  
被      告  葉姿佑  

上列當事人間請求侵權行為損害賠償(交通)事件，經本院於民國
111年11月30日言詞辯論終結，判決如下：
    主  文
被告應給付原告新臺幣42,730元，及自民國111年7月23日起至清
償日止，按週年利率百分之五計算之利息。
原告其餘之訴駁回。
訴訟費用新臺幣1,000元由被告負擔百分之13即新臺幣130元，餘
由原告負擔。
本判決原告勝訴部分得假執行。但被告以新臺幣42,730元為原告
預供擔保後，得免為假執行。
原告其餘假執行之聲請駁回。
    事實及理由
一、原告起訴主張：被告於民國111年3月16日16時50分許，騎乘
    車牌號碼000-0000號普通重型機車(下稱被告機車)，沿臺南
    市中西區公園路由北往南方向行駛，行經公園路107號前時
    ，原應注意超車於超越時應保持安全間隔距離，而依當時天
    候晴、日間自然光線、路面乾燥、無缺陷、無障礙物、視距
    良好之情狀，客觀上並無不能注意之情形，竟疏未注意及此
    ，貿然超車，而撞擊同向右前方由原告所騎乘車牌號碼000-
    000號普通重型機車(下稱原告機車)，致原告機車倒地，原
    告並受有左側足部挫傷、右側手部挫傷、左側上臂挫傷、前
    胸壁挫傷、左側小腿擦傷、左側膝部擦傷、左側手部擦傷、
    右側手部擦傷、左側手肘擦傷、左側肩膀挫傷、左側第四肋
    骨閉鎖性骨折等傷害(下稱系爭傷害、系爭事故)。原告因系
    爭事故受有系爭傷害，與被告之過失間，具有相當因果關係
    。爰依侵權行為之法律關係提起本件訴訟，請求被告應賠償
    ：⒈看護費90,000元、⒉就醫診察費1,730元、⒊營養費45,000
    元、⒋機車修理費用1,850元、⒌精神慰撫金200,000元。並聲
    明：被告應給付原告338,580元，及自起訴狀繕本送達翌日
    起至清償日止，按年息百分之5計算之利息；併願供擔保請
    准宣告假執行。
二、被告則以：對於原告主張發生系爭事故，以及原告受有擦挫
    傷不爭執，惟伊為正常騎車並無超速，是原告驟然偏移才造
    成系爭事故之發生；又從111年3月16日衛生福利部臺南醫院
    (下稱臺南醫院)之診斷證明書來看，原告僅受有擦挫傷，並
    無骨折之傷害，原告卻於事故發生8天後(即同年月24日)，
    拿111年3月16日於臺南醫院拍攝之X光片，至國立成功大學
    醫學院附設醫院(下稱成大醫院)看診，成大醫院方開立原告
    肋骨骨折之診斷證明書，而一般人若有閉鎖性骨折，當疼痛
    難耐，豈有可能相隔8日方至醫院就診，難認骨折與系爭事
    故有因果關係等語資為抗辯。並聲明：原告之訴駁回；如受
    不利判決，願供擔保請准宣告免為假執行。
三、得心證之理由：
  ㈠本件原告主張其與被告於上開時、地發生系爭事故，致原告
    受有系爭傷害等情，業據其提出診斷證明書、醫療收據等件
    為證(交簡附民卷第7-13頁)，並經本院依職權調閱本院111
    年度交簡字第2027號刑事卷宗核閱無訛，是此部分事實，堪
    認定為真實。
  ㈡至被告辯稱原告若因系爭事故受有肋骨閉鎖性骨折之傷害，
    當疼痛難耐，豈有可能相隔8日方至醫院就診，難認骨折與
    系爭事故有因果關係云云，經本院函詢成大醫院：『若一般
    患者111年3月16日即受有「左側第四肋骨閉鎖性骨折」之傷
    害，一般人是否可能忍痛遲至111年3月24日始再至醫院就醫
    ?』成大醫院於111年11月10日以成附醫外字第1110023400號
    函覆本院：「疼痛程度因人而異。但斷一根肋骨，一般人多
    半能忍受」等語（本院卷第71頁），因此，依成大醫院上開
    函覆觀之，被告所辯一般人若有閉鎖性骨折，當疼痛難耐，
    不可能相隔8日方至醫院就診，僅為臆測之詞，而被告並未
    提出積極證據證明，尚難採取。
  ㈢按因故意或過失，不法侵害他人之權利者，負損害賠償責任
    ；汽車、機車或其他非依軌道行駛之動力車輛，在使用中加
    損害於他人者，駕駛人應賠償因此所生之損害，民法第184
    條第1項前段、第191條之2前段分別定有明文。又按汽車在
    同一車道行駛時，除擬超越前車外，後車與前車之間應保持
    隨時可以煞停之距離，不得任意以迫近或其他方式，迫使前
    車讓道。汽車行駛時，駕駛人應注意車前狀況及兩車並行之
    間隔，並隨時採取必要之安全措施，不得在道路上蛇行，或
    以其他危險方式駕車，道路交通安全規則第94條第1項、第3
    項亦定有明文。
  ㈣經查，被告騎乘機車，自應遵守上開規定，並注意車前狀況
    ，以避免危險發生，且依車禍當時天候晴、日間有自然光線
    、柏油路面乾燥無缺陷、無障礙物、視距良好，並無不能注
    意之情事，被告於行經上述事故地點，竟疏於注意及此而未
    與原告機車保持適當之安全距離，與原告發生碰撞，顯見被
    告就本件車禍之發生，應負過失責任。且經本院當庭勘驗車
    禍現場路口監視器影像畫面結果，亦可見被告行經上開事故
    地點，由原告車輛後方駛來，未與原告車輛保持適當安全之
    距離，緊貼原告車輛，遂發生碰撞，此有勘驗筆錄在卷可參
    (本院卷第76頁)，自堪認被告就系爭事故之發生，確有過失
    。至被告固辯稱伊為正常騎車並無超速，是原告驟然偏移才
    造成系爭事故之發生云云，惟按汽車超車時，應依下列規定
    ：二、欲超越同一車道之前車時，須先按鳴喇叭二單響或變
    換燈光一次，不得連續密集按鳴喇叭或變換燈光迫使前車允
    讓；五、前行車減速靠邊或以手勢或亮右方向燈表示允讓後
    ，後行車始得超越。超越時應顯示左方向燈並於前車左側保
    持半公尺以上之間隔超過，行至安全距離後，再顯示右方向
    燈駛入原行路線，道路交通安全規則第101條第1項第3款、
    第5款分別定有明文。依本院之勘驗筆錄：「影片錄影時間1
    6：55：25，被告機車緊接在原告機車左後方距離極近，原
    告機車略微往左偏移」觀之（本院卷第76頁），原告機車固
    然在被告機車超車接近原告機車時，有略微往左偏移的情形
    ，然依上開規定，被告機車於超越原告機車時本應保持半公
    尺以上之間隔，因此，即使原告機車有略微往左偏移之情形
    ，然該偏移情形不大，仍在一般騎乘機車左右偏移之合理範
    圍內，尚難認原告騎乘機車有何過失行為，復參諸本件車禍
    經送臺南市車輛行車鑑定委員會鑑定結果，認被告駕駛普通
    重型機車，未注意車前狀況，未保持安全距離，為肇事原因
    ；原告無肇事因素等語，有臺南市車輛行車事故鑑定委員會
    111年3月16日南市交鑑字第1111392832號函附南鑑0000000
    案鑑定意見書在卷可參(見本院卷第81-84頁)，亦同本院上
    開認定。被告所辯伊為正常騎車並無超速，是原告驟然偏移
    才造成系爭事故之發生云云，自難憑採。因此，被告確有不
    法過失駕車肇事行為，且被告上揭過失行為與原告所受前開
    傷害結果間，亦具有相當因果關係，被告自應負侵權行為損
    害賠償責任，亦堪認定。
  ㈤再按不法侵害他人之身體或健康者，對於被害人因此喪失或
    減少勞動能力或增加生活上之需要時，應負損害賠償責任；
    不法侵害他人之身體、健康、名譽、自由、信用、隱私、貞
    操，或不法侵害其他人格法益而情節重大者，被害人雖非財
    產上之損害，亦得請求賠償相當之金額，此民法第193條第1
    項、第195條第1項前段分別定有明文。茲就原告請求之項目
    及金額，核列如下：
    ⒈就醫診察費用：原告主張其因系爭事故已支出就醫診察費
      用1,730元，業據其提出臺南醫院醫療費用收據、成大醫
      院門診收據等件為證(附民卷第12-13頁）。則原告請求被
      告賠償上開就醫診察費用共計1,730元，為有理由。
    ⒉看護費用：原告主張其太太與女兒照顧其45天，以一天2,0
      00元計算，合計請求90,000元。惟觀原告提出之111年3月
      16日臺南醫院診斷證明書及同年月24日成大醫院診斷證明
      書，其上均無原告需接受專人照顧之醫師囑言，尚難認原
      告有因系爭傷害而有專人看護之必要，是原告此部分之請
      求，難認有據。
    ⒊營養費：原告主張其因系爭事故支出營養費45,000元，惟
      原告並無提出醫生囑言指示原告有使用營養品補充之必要
      ，且原告亦未提出單據證明其有支出營養品之費用，是原
      告此部分主張為無理由。
    ⒋機車修理費用：依民法第196條請求賠償物被毀損所減少之
      價額，得以修復費用為估定之標準，但以必要者為限，如
      修理材料以新品換舊品，應予折舊，有最高法院77年度第
      9次民事庭會議決議可資參考。查原告所騎乘原告機車因
      系爭事故造成損壞，支出修理費用1,850元，有原告提出
      收據為證(附民卷第11頁)。而原告機車之出廠日期為88年
      6月，業已使用22年餘(見刑案警卷第53頁)，依行政院所
      頒固定資產耐用年數表及固定資產折舊率之規定，機器腳
      踏車之耐用年數為3年，故原告機車至少已逾耐用年數近2
      0年，應認原告機車受損零件已無殘值可言，故原告請求
      零件費用部分即左、右鏡500元及大燈線座350元部分，不
      應准許，至原告請求之轉向桿板金1,000元部分，係屬工
      資，應予准許。
    ⒌精神慰撫金：按非財產上損害之慰撫金數額，究竟若干為
      適當，應斟酌兩造身分、地位及經濟狀況，俾為審判之依
      據（最高法院85年度台上字第511號裁判意旨參照）。查
      原告因系爭事故受有系爭傷害，致生精神上痛苦，自受有
      非財產上之損害。本院審酌兩造之身分地位、經濟狀況、
      原告受傷程度、被告之侵權行為態樣暨情節，以及兩造之
      財產與所得資料（置於限閱卷）等一切情狀，認原告請求
      之精神慰撫金在4萬元之範圍內為適當，應予准許，逾此
      部分之請求，則不應准許。
    ⒍綜上，原告得依侵權行為損害賠償之規定請求金額為42,73
      0元【計算式：1,730元+1,000元+40,000元=42,730元】。
四、又按給付無確定期限者，債務人於債權人得請求給付時，經
    其催告而未為給付，自受催告時起，負遲延責任；其經債權
    人起訴而送達訴狀，或依督促程序送達支付命令，或為其他
    相類之行為者，與催告有同一之效力；又遲延之債務，以支
    付金錢為標的者，債權人得請求依法定利率計算之遲延利息
    ；應付利息之債務，其利率未經約定，亦無法律可據者，週
    年利率為百分之5，民法第229條第2項、第233條第1項前段
    及第203條分別定有明文。查原告請求被告賠償之前開金額
    ，均未定有給付之期限，則其請求自起訴狀繕本送達被告之
    翌日即111年7月23日（見附民卷第21頁）起至清償日止，按
    週年利率百分之5計算之利息，亦屬有據。　　
五、綜上所述，原告依侵權行為損害賠償之法律關係，請求被告
    賠償42,730元，及自111年7月23日起至清償日止，按週年利
    率百分之5計算之利息，即有理由，應予准許，逾此範圍所
    為之請求，為無理由，應予駁回。
六、本判決係就民事訴訟法第427條第1項所定訴訟適用簡易程序
    所為被告部分敗訴之判決，依同法第389條第1項第3款之規
    定，就原告勝訴部分，應依職權宣告假執行。另被告陳明願
    供擔保，請求宣告免為假執行，經核無不合，爰酌定相當擔
    保金額准許之。原告就勝訴部分陳明願供擔保請准宣告假執
    行，僅係促使本院職權發動，毋庸為准駁之諭知。至原告敗
    訴部分，其假執行之聲請失所依附，應併予駁回。　　
七、本件事證已臻明確，兩造其餘攻擊防禦方法及所提之證據，
    經審酌後認於本判決結果不生影響，爰不一一論述，附此敘
    明。
八、訴訟費用負擔之依據：民事訴訟法第79條。
中　　華　　民　　國　　111 　年　　12　　月　　14　　日
                  臺灣臺南地方法院臺南簡易庭
                                  法  官　林福來
以上正本證明與原本無異。
如不服本判決，應判決送達後20日內，向本院提出上訴狀並表明
上訴理由(須附繕本)。如委任律師提起上訴者，應一併繳納上訴
審裁判費。 
中　　華　　民　　國　　111 　年　　12　　月　　14　　日
                                  書記官  鄭伊汝